【裁判字號】    89,家抗,155
【裁判日期】    890831
【裁判案由】    請求准予繼承
【裁判全文】
臺灣高等法院民事裁定  八十九年度家抗字第一五五號
      抗  告  人  乙○○
                  甲○○
右抗告人因繼承遺產事件，對於中華民國八十九年五月九日臺灣板橋地方法院八十九
年度聲繼字第三六號裁定提起抗告，本院裁定如左：
      主      文
原裁定廢棄。
抗告人聲請繼承被繼承人丙○○在台灣遺產之表示應予准許。
    理      由
一、本件抗告人以：被繼承人丙○○於民國五年十二月二十四日出生於福建省林森縣
    ，生前設籍於台北縣板橋市，於八十六年四月十五日死亡，其父母早於十六年八
    月三日、六十一年五月七日即已死亡，其姐楊依水為唯一繼承人，惟楊依水未及
    為繼承之表示，即於八十六年十月五日死亡，伊為楊依水之繼承人等情，主張代
    轉繼承丙○○之遺產，向原法院聲明繼承，已據提出戶籍謄本、繼承系統表、經
    財團法人海峽交流基金會認證之親屬關係公證書及證明書附卷可參。
二、原法院以楊依水生前並未依法辦理對丙○○在台財產繼承之表示，即未取得繼承
    權，抗告人自不得代轉繼承，而駁回抗告人之聲明，固非無見，惟查繼承，因被
    繼承人死亡而開始。繼承人自繼承開始時，除民法另有規定外，承受被繼承人財
    產上之一切權利、義務。又大陸地區人民繼承臺灣地區人民之遺產，應於繼承開
    始起三年內以書面向被繼承人住所地之法院為繼承之表示；逾期視為拋棄其繼承
    權。為民法第一千一百四十七條、第一千一百四十八條前段、臺灣地區與大陸地
    區人民關係條例第六十六條第一項所明定。可知大陸地區繼承人，於被繼承人死
    亡時起亦當然取得繼承權，惟因兩岸相隔，通訊困難，為期法律關係早日確定，
    以保障兩岸人民之權益，乃課大陸地區繼承人於繼承開始起三年內為繼承之表示
    ，否則即視為拋棄繼承，並非大陸地區之繼承人於為繼承表示時始取得繼承之權
    利。抗告意旨略以：伊母楊依水為被繼承人之姐，於被繼承人死亡後，當然繼承
    其財產上之一切權利義務，伊為楊依水之繼承人，於楊依水死亡時，亦當然承受
    楊依水財產上之一切權利及義務，況台灣地區人民為代轉繼承時，並未限定前繼
    承人應向法院為意思表示後，繼承人始准與予繼承之規定，是基於平等原則，自
    不得就大陸地區人民繼承台灣地區人民之遺產加以限制等語，即非無可採。抗告
    人既繼承楊依水財產上一切權利及義務，楊依水對丙○○財產繼承之表示自得由
    抗告人為之，其於法定期間三年內以書面向管轄法院為繼承被繼承人丙○○在台
    灣財產之表示，自屬有據。原法院駁回抗告人繼承之表示，尚有未合。抗告意旨
    聲明廢棄原裁定，為有理由，爰由本院予以廢棄，並准抗告人為聲請繼承丙○○
    遺產之表示，以昭適法。
五、依非訟事件法第二十八條、民事訴訟法第四百九十二條第一項，裁定如主文。
中      華      民      國    八十九    年      八      月    三十一    日
                                臺灣高等法院民事第五庭
                                    審判長法  官  黃  熙  嫣
                                          法  官  蔡  芳  齡
                                          法  官  黃  小  瑩
右正本係照原本作成。
利害關係人如不服本裁定，應於收受送達後十日內向本院提出抗告狀，並應繳納抗告
費新台幣四十五元正。
中      華      民      國    八十九    年      九      月      五      日
                                          書記官  李  佳  樺


司法院資訊處製作；財團法人民間司法改革基金會備份。
